【裁判字號】    96,訴,5445
【裁判日期】    970312
【裁判案由】    違反槍砲彈藥刀械管制條例
【裁判全文】
臺灣高雄地方法院刑事判決              96年度訴字第5445號
公  訴  人  臺灣高雄地方法院檢察署檢察官
被      告  甲○○
選任辯護人  施秉慧律師
            焦文城律師
上列被告因違反槍砲彈藥刀械管制條例案件，經檢察官提起公訴
（96年度偵字第25832 號），本院判決如下：
    主  文
甲○○未經許可，寄藏可發射子彈具有殺傷力之改造手槍，處有
期徒刑年，併科罰金新臺幣貳萬元，罰金如易服勞役，以新台
幣壹仟元折算壹日。扣案之仿BERETTA 廠92FS型半自動改造手槍
壹枝（槍枝管制編號0000000000）及制式子彈柒顆，均沒收。
    事  實
一、甲○○明知可發射子彈具有殺傷力之改造手槍及子彈，均屬
    槍砲彈藥刀械管制條例之槍枝、彈藥，未經主管機關許可，
    不得持有、寄藏，竟仍未經許可，自民國95年3 月間某日起
    ，在高雄市○○區○○路746 之1 號「同利車行」內，受鄭
    博仁（業於95年5 月17日死亡）委託，代為寄藏均具有殺傷
    力之仿BERETTA 廠之92FS型半自動手槍製造之槍枝，換裝土
    造金屬槍管而成之改造手槍1 枝（槍枝管制編號0000000000
    ）及直徑9mm 制式子彈10顆（起訴書誤繕為3 顆），並將該
    改造手槍及制式子彈藏於高雄縣燕巢鄉鳳龍巷12之6 號其住
    處2 樓客廳沙發座墊下。嗣經警於96年9 月5 日中午12時在
    甲○○住處前址查悉上情，並當場扣得前揭改造手槍1 支及
    制式子彈10顆（其中3 顆於鑑定時試射用畢）。
二、案經高雄市政府警察局移送臺灣高雄地方法院檢察署檢察官
    偵查起訴。
    理  由
壹、證據能力部分：
一、按被告以外之人於審判外之陳述，雖不符前4 條之規定，而
    經當事人於審判程序同意作為證據，法院審酌該言詞陳述或
    書面陳述作成時之情況，認為適當者，亦得為證據。當事人
    、代理人或辯護人於法院調查證據時，知有第159 條第1 項
    不得為證據之情形，而未於言詞辯論終結前聲明異議，視為
    有前項之同意刑事訴訟法第159 條之5 定有明文。
二、查本案卷附搜索、扣押筆錄及扣押物品目錄表均屬員警於職
    務上所製作之紀錄文書，依刑事訴訟法第159 條之4 第1 款
    規定，得為證據。
三、又卷附內政部警政署刑事警察局96年10月17日刑鑑字第0960
    142978號槍彈鑑定書1 份係屬被告以外之人於審判外之陳述
    ，被告及辯護人均同意列入證據方法（見本院卷第64頁至第
    65頁），本院並審酌上開書面陳述均係刑事鑑識人員本於其
    所受槍彈鑑定之專業訓練，依其觀察、檢視本件扣案槍、彈
    、配件後所得結果，而為記載，其陳述之信憑性已獲相當程
    度之擔保，認為適當，得為證據。
貳、實體部分：
一、上揭寄藏改造手槍等事實，業據被告甲○○於警詢及偵審中
    坦承不諱，且前開槍枝經送請內政部警政署刑事警察局鑑定
    ，驗出該等槍、彈，分別係仿BERETTA 廠之92FS型半自動手
    槍製造之槍枝，換裝土造金屬槍管而成之改造手槍（槍枝管
    制編號0000000000），擊發功能正常，可供擊發適用子彈使
    用，認具殺傷力；及口徑9mm 制式子彈10顆，可擊發，認具
    殺傷力，此有該局96年10月17日刑鑑字第0960142978號槍彈
    鑑定書1 份及照片6 張附卷可按（見偵一卷第16頁至第18
    頁），是本案罪證明確，被告犯行洵堪認定，應予論罪科刑
    。
二、查仿BERETTA 廠之92FS型半自動手槍製造之槍枝，換裝土造
    金屬槍管而成之改造手槍1 枝，為槍砲彈藥刀械管制條例第
    4 條第1 項第1 款之手槍；而口徑9 mm制式子彈10顆，為槍
    砲彈藥刀械管制條例第4 條第1 項第2 款供前揭改造手槍所
    使用之之子彈。核被告甲○○所為，係犯槍砲彈藥刀械管制
    條例第8 條第4 項未經許可寄藏改造槍枝罪及第12條第4項
    之未經許可寄藏制式子彈罪。被告寄藏上開具有殺傷力之制
    式子彈10顆，因上開子彈均屬槍砲彈藥刀械管制條例第12條
    第4 項規定所處罰之子彈，是被告所為僅侵害該規定所保護
    之單一社會法益，僅犯單一之未經許可寄藏子彈罪。又被告
    同時寄藏上開仿貝瑞塔廠92FS型半自動改造手槍及子彈，係
    以一行為觸犯構成要件相異之二罪名，為想像競合犯，應依
    刑法第55條規定，從一重論以未經許可，寄藏可發射子彈具
    有殺傷力之改造手槍罪。又未經許可寄藏手槍及子彈，其寄
    藏之繼續，為行為之繼續，亦即一經寄藏手槍，罪已成立，
    但其完結須繼續至寄藏行為終了時為止，為實質上一罪。其
    間法律縱有變更，然其行為既繼續實施至新法施行以後，即
    與犯罪後法律有變更之情形不同，不生新舊法比較適用之問
    題，最高法院95年度台上字第2250號判決意旨參照。是本件
    被告於95年3 月間寄藏上開改造手槍1 枝及子彈10顆，其行
    為雖於寄藏後即完成，惟其後之寄藏行為繼續至本案96 年9
    月5 日查獲時，亦即95年7 月1 日刑法修正施行後方為行為
    終了，揆諸上開說明，自無新舊法比較之問題，附此敘明。
三、另辯護人雖以：被告因案外人鄭博仁以槍枝脅迫借用金錢並
    稱會來取回，以致被告不敢舉發、丟棄槍枝，請依刑法第59
    條減輕其刑等語，為被告辯護。惟按刑法第59條之酌量減輕
    其刑，必於犯罪之情狀，在客觀上足以引起一般同情，認為
    即予宣告法定低度刑期，猶嫌過重者，始有其適用，至於被
    告無前科，素行端正，子女眾多等情狀，僅可為法定刑內從
    輕科刑之標準，不得據為酌量減輕之理由，此有最高法院51
    年台上第899 號判例可資參照。查，被告及辯護人聲請傳喚
    證人丙○○即鄭博仁之弟於本院審理中結證稱：95年2 月底
    左右至鄭博仁家中，正好看到他在拆解槍枝、保養，並稱要
    拿該槍向車行的阿賓轉現金；鄭博仁死後，並沒有看到那把
    槍；是被告來找伊，才知道鄭博仁拿槍去跟被告借錢；但被
    告當時是否被迫收下這隻槍，還是借錢幫忙保管槍，並不了
    解等語（見本院卷第65頁至第68頁）。則依證人丙○○之證
    詞，至多僅能證明本案槍枝可能係鄭博仁寄藏於被告住處之
    事實，然對於被告受鄭博仁寄藏當時，其心中是否畏怖、而
    不得不受寄藏槍枝等情，則無從遽認。至辯護人所稱：被告
    當時之所以借錢給鄭博仁，並收受槍枝，是因為深怕鄭博仁
    以後可能隨時持槍來就可以拿錢離開等語（見本院卷第73頁
    ）為被告辯護。然查，被告原本即對槍枝有興趣，為被告所
    自承，其並曾於93年間，因持有玩具空氣長槍與人互毆，經
    臺灣高雄地方法院檢察署檢察官以93年度偵字第18385 號不
    起訴處分在案，此亦有被告之臺灣高等法院被告前案紀錄表
    1 份在卷可憑，是其對於違法持有、寄藏槍枝將觸犯重刑之
    違法意識必知之甚詳，理應較常人更為謹慎小心，亦應避免
    再次遭遇刑事訴追之可能；是若如被告所述，其在被迫須收
    受寄藏本案之槍、彈時，輔以被告從事多年之商業及社會歷
    練，並曾經前案違反槍砲彈藥刀械管制條例之偵查程序，理
    應尋求相當之專業諮詢或援助，竟寄藏長達8 月有餘，而未
    為任何補救措施，均顯與常情不符。從而，被告若於受寄藏
    當時確有前開唯恐鄭博仁再度索款之思慮，則更應尋求相關
    援助以求自保。從而，本件被告收受寄藏槍枝、子彈，是否
    確有刑法第59條顯可憫恕之情，尚無從證明。另被告提出其
    房屋租賃契約書、戶籍謄本、診斷證明書、中華民國身心障
    礙手冊、捐助收據、感謝狀、財團法人兒童暨家庭扶助基金
    會認養費收據等文件（見本院卷第22頁至第52頁），證明其
    為正當工作之生意人、須扶養親屬、子女且平日熱心公益等
    素行良好等情，然揆諸前揭判例意旨說明，僅可為法定刑內
    從輕科刑之標準，不得據為酌量減輕之理由，附此敘明。
四、爰審酌被告非法持有改造手槍及子彈，對於他人之身體、生
    命及社會治安、社會秩序造成潛在之危險與不安，惟念及其
    犯後坦承犯行，態度良好，復未持上開改造手槍用以犯罪或
    有何其他不當行為，而僅寄藏1 把改造手槍及子彈10顆，數
    量尚非甚鉅，及參酌被告無前科，素行良好，有其本院院內
    索引卡紀錄表報表、臺灣高等法院被告前案紀錄表各1 份在
    卷可按（見本院卷第4 頁至第5 頁），本即本對槍枝有興趣
    ，且係為幫助朋友，平日熱心公益、家庭狀況，亦均見前揭
    房屋租賃契約書、戶籍謄本等資料，以及尚未發生危害等一
    切情狀，分別從輕量處如主文所示之刑，並諭知併科罰金及
    其易服勞役之折算標準均如主文所示。又扣案之仿BERETTA
    廠之92FS型半自動改造手槍1 枝（槍枝管制編號0000000000
     ） 及口徑9 mm制式子彈7 顆，均係違禁物，已如前述，應
    併依刑法第38條第1 項第1 款之規定併宣告沒收之。至於扣
    案之口徑9 mm制式子彈3 顆，因送驗時均經試射完畢，其結
    構已不完整，非屬違禁物，自不另予宣告沒收。
據上論斷，應依刑事訴訟法第299 條第1 項前段、槍砲彈藥刀械
管制條例第8 條第4 項、第12條第4 項、刑法第11條前段、第55
條、第42條第3 項、第38條第1 項第1 款，判決如主文。
本案經檢察官乙○○到庭執行職務。
中    華    民    國    97    年    3     月    12    日
              刑事第二庭  審判長法  官  簡志瑩
                                法  官  錢衍蓁
                                法  官  呂明燕
以上正本證明與原本無異。
如不服本判決應於收受本判決後10日內向本院提出上訴書狀，並
應敘述具體理由，如未敘述上訴理由者，應於上訴期間屆滿後20
日內補提理由書狀於本院（均須按他造當事人之人數附繕本）「
切勿逕送上級法院」。
中    華    民    國    97    年    3     月    12    日
                                書記官  陳瓊芳
附錄本案論罪科刑法條全文
槍砲彈藥刀械管制條例第8條
未經許可，製造、販賣或運輸鋼筆槍、瓦斯槍、麻醉槍、獵槍、
空氣槍或第4 條第1 項第1 款所定其他可發射金屬或子彈具有殺
傷力之各式槍砲者，處無期徒刑或5 年以上有期徒刑，併科新臺
幣1 千萬元以下罰金。
未經許可，轉讓、出租或出借前項所列槍枝者，處 5 年以上有期
徒刑，併科新臺幣 1 千萬元以下罰金。
意圖供自己或他人犯罪之用，而犯前二項之罪者，處無期徒刑或
 7 年以上有期徒刑，併科新臺幣 1 千萬元以下罰金。
未經許可，持有、寄藏或意圖販賣而陳列第 1 項所列槍枝者，處
 3 年以上10年以下有期徒刑，併科新臺幣700 萬元以下罰金。
第 1 項至第 3 項之未遂犯罰之。
槍砲彈藥刀械管制條例第12條
未經許可，製造、販賣或運輸子彈者，處 1 年以上 7 年以下有
期徒刑，併科新台幣 500 萬元以下罰金。
未經許可，轉讓、出租或出借子彈者，處 6 月以上 5 年以下有
期徒刑，併科新台幣 300 萬元以下罰金。
意圖供自己或他人犯罪之用，而犯前二項之罪者，處 3 年以上
10 年以下有期徒刑，併科新台幣 700 萬元以下罰金。
未經許可，持有、寄藏或意圖販賣而陳列子彈者，處 5 年以下有
期徒刑，併科新台幣 300 萬元以下罰金。
第 1 項至第 3 項之未遂犯罰之。


司法院資訊處製作；財團法人民間司法改革基金會備份。
